# 土地使用权置换的会计处理

提问人：hping 时间：2010-02-27 14:23:53
请教： 因为政府规划需要，政府与某公司签订了企业搬迁补偿协议，其中的土地使用权条款在协议中表述的是“土地的补偿以土地置换的方式进行”。条款中包括了置换土地的所在地、用途、年限以及新土地达到的标准，没有涉及金额。而在实际操作中，是政府通过拍卖的方式由公司去拍，再与国土资源局签订土地使用权转让协议，支付土地出让金，这部分支付的土地出让金由政府全额补给公司。如某公司原土地使用权账面摊余价值为 450 万，土地使用权剩余年限 45 年。该宗地由于政府规划需要，要求企业整体搬迁，政府安排的新土地面积与老土地面积相当，通过挂牌拍卖，该宗土地出让金及契税等相关费用共计 1200 万元，政府即以 1200 万元支付给公司，公司用于支付土地出让金及相关费用。 在会计处理上，一种方法认为，企业取得新的土地使用权的实际价值就是 1200 万元，收到政府支付的 1200 万元是政府给予的补偿，而老土地使用权由政府收回，原账面土地使用权摊余价值应予以冲销。账务处理为： 1 、收到政府汇入款项时：借： 银行存款 1200 万 贷： 专项应付款 1200 万 2 、支付土地出让金及相关税费时： 借： 无形资产-土地使用权 1200 万 贷： 银行存款 1200 万 3 、转销原账面土地摊余价值 借： 专项应付款 450 万 贷： 无形资产-土地使用权 450 万 4 、专项应付款余额转入资本公积，借：专项应付款 750 万 贷：资本公积 750 万而另外一种意见是，企业的土地使用权就是以原来的土地换入新的土地， 1200 万元的资金流只是应付土地使用权必须挂牌拍卖的程序，因此，不应当改变资产的账面价值。账务处理为： 1 、收到企业政府汇入款项时，借：银行存款 1200 万 贷：专项应付款1200 万 2 、支付土地出让金时， 借：专项应付款 1200 万 贷：银行存款 1200 万 3 、账面原土地使用权价值不变，土地使用权摊销额按照摊余价值重新按 50 年计算。 相关文件按照《财政部 关于企业收到政府拨给的搬迁补偿款有关财务处理问题的通知》(财企〔 2005 〕 123 号)规定。公司尚未执行新企业会计准则。 以上哪种方法更为恰当？请不吝赐教！

回答人：chenyiwei
回复 楼主 hping 的帖子以地换地属于非货币性交易，换入土地应当保持原换出资产的原帐面价值。因为是执行原制度，所以不用考虑交易是否具有商业实质的问题。 但在帐务处理上，应当体现出原土地帐面价值核销并冲减专项应付款，以及新土地取得后先按1200 万入帐再将其中 750 万元与专项应付款对冲的过程。